臺灣高等法院高雄分院刑事判決　　　　100年度上易字第751號
上　訴　人　臺灣高雄地方法院檢察署檢察官
被　　　告　黃霈渝
選任辯護人　王仁聰律師
　　　　　　蔡桓文律師
上列上訴人因被告背信案件，不服臺灣高雄地方法院100 年度易
字第476 號中華民國100 年6 月29日第一審判決（起訴案號：臺
灣高雄地方法院檢察署99年度偵字第12670 號），提起上訴，本
院判決如下：
    主  文
上訴駁回。
     事實及理由
一、本案經本院審理結果，認第一審判決之認事用法均無不當，
    應予維持，並引用第一審判決書記載之證據及理由（如附件
    ）。
二、檢察官上訴意旨以：(一)查被告係告訴人章治公司之會計兼出
    納，自係為告訴人處理事務之人。而被告自95年7 月5 日起
    至97年7 月5 日止，從章治公司所有上海商業儲蓄銀行鳳山
    分行00000000000000號帳戶，按月匯款新台幣（下同）5 萬
    5,000 元至施春銀設在彰化商業銀行之00000000000000號帳
    戶內，用以支付佑得公司向施春銀承租之高雄市○○區○○
    路202 號廠房之租金，共計132 萬元，足見被告確有意圖為
    第三人佑得公司之不法利益，而為違背其任務之行為，致生
    損害告訴人章治公司之財產，甚為明顯。(二)又佑得公司與告
    訴人章治公司係2 家獨立公司，其組織及財物均屬分開，則
    原審認定被告有全權決定章治公司之收支分配與家庭之各項
    開銷，顯與事實不符。(三)章治公司既不同意以其款項支付佑
    得公司之廠房租金，被告客觀上豈無違背章治公司任務之行
    為云云。
三、按「背信罪之成立，以處理他人事務之人，有圖自己或第三
    人得不法利益，或圖加損害於本人之意思，而故為違背其任
    務之行為為要件」、「刑法第342 條之背信罪，以有取得不
    法利益或損害本人利益之意圖為必要，若無此意圖，即屬缺
    乏意思要件，縱有違背任務之行為，並致生損害於本人之財
    產或其他利益，亦難律以本條之罪」，最高法院22年上字第
    3537號、30年上字第1210號著有判例可資參照。經查：(一)佑
    得公司向施春銀承租上述廠房，佑得公司均有按月以現金交
    付給被告轉交一節，業據證人即佑得公司負責人經炳輝證述
    在卷（見偵一卷第255 頁）；而被告亦供認上情非虛，其供
    稱：「（問：佑得公司租金來源？）經炳輝每月5 日會拿5
    萬5 千元現金給我」等語（見偵一卷第210 頁），職是而論
    ，自難謂被告確有為第三人佑得公司不法利益之意圖。(二)又
    原審法院依證人何俊炎於偵查中代表告訴人章治公司告訴時
    之指訴，及其於原審到庭證述之內容，並參酌證人經炳輝、
    施春銀、魏鈺汾等3 人於偵、審中證述內容綜合觀之，進而
    分別認定：「章治公司實際上係由證人何俊炎與被告共同創
    立、共同享有，公司由證人何俊炎負責公司技術層面、廠房
    運作，而由被告全權處理收支與人事管理、員工支領薪資數
    額、資金運用，是公司收益扣除存貨、管理、人事等各項成
    本後，盈餘實質上俱屬證人何俊炎與被告所得運用者，毋庸
    為紅利派分；同時被告身兼佑得公司會計，而佑得公司員工
    均同屬章治公司員工，使用廠房亦沿用章治公司向證人施春
    銀承租之舊用廠房；且因被告係證人何俊炎之配偶，同時負
    責家用開支，包括子女購屋預備金、訂婚費用、贈與、投資
    、保險費等相關家庭支出均由被告處理，是證人何俊炎亦同
    意由被告決定渠等每月薪資及運用，縱其等於91年間離婚後
    亦同；又證人何俊炎甚至出資讓被告擔任佑得公司股東所分
    得之前2 次紅利，亦約由被告領取，第3 次係因子女購屋建
    設費用由其薪資及公司款項代墊，始協議由其領取」、「足
    見被告自79年間起至97年間止，長達18年期間，不僅擔任章
    治公司、佑得公司之會計及出納，實際上與證人何俊炎同屬
    章治公司負責人，同時可謂身兼家庭之會計、出納，全權決
    定章治公司之收支分配與家庭之各項開銷」等情，業已論述
    綦詳。又查，證人何俊炎與被告雖於91年8 月13日離婚，惟
    被告仍在章治公司任職，迄至97年10月22日始離開公司，而
    被告離婚後在章治公司所擔任之角色，與離婚前都一樣，並
    無差異；其間，於96年7 月25日、10月28日，證人何俊炎與
    前妻邱秋菊所生之子何澤承訂婚、結婚時，被告均與證人何
    俊炎一同出面，並一起充當男方主婚人，且何澤承與何李怡
    嫺結婚後，仍與被告設籍同戶（設籍於高雄縣鳳山市○○街
    23號），業據證人何俊炎陳明在卷，並有訂婚、結婚照片12
    張及戶籍謄本1 份附卷可憑（見偵二卷第120 至124 頁），
    再參酌證人何俊炎又證稱：「（與被告）離婚後也讓她繼續
    擔任會計與出納，因為離婚後我為了顧全面子，也不想讓家
    人和同事知道，所以繼續維持夫妻關係，…」（見偵一卷第
    163 頁）等情以觀，益足見證人何俊炎與被告兩人自79年間
    共同創立家族公司性質之章治公司起，兩人胼手胝足共同奮
    鬥，公司從無到有，從小到大，兩人分工合作，各竭盡所能
    ，由證人何俊炎專心負責公司技術層面、廠房運作，另由被
    告全權處理公司收支與人事管理、員工支領薪資數額、資金
    運用，並全權決定章治公司之收支分配與家庭生活（含親戚
    朋友婚喪喜慶之送迎往來）之各項開銷，在家族公司濃厚的
    章治公司，在法律觀念薄弱的被告心中，自難期被告將公司
    款項、家庭生活款項、個人款項，分文未差的明確劃分清楚
    ，此徵之被告於本院審理中又理直氣壯稱：「因公司都是我
    和何俊炎共同經營，也都是老闆身分，何俊炎的薪水也是我
    做的」、「其實我是公司老闆，沒有辦法算薪水多少，我要
    做多少就是多少，要看我當月的需求。有時我有代墊付現金
    出去的，我們家族公司很多親戚，有時人情世故例如生小孩
    等會給2 、3 萬元，我就會多做一些」等語（見本院卷第12
    、13、17頁）；復參酌被告對其於每月收受前揭經炳輝所交
    付之現金如何處理？據其於偵查中供稱：「伊並沒有存入銀
    行，當作生活費」等語（見偵一卷第210 頁）以觀，原審因
    而認本件尚難以告訴人之代表人片面指述，遽認被告主觀上
    有何不法所有之意圖，自不能僅因事後雙方感情生變，即率
    認被告有何背信犯行，並說明「本件告訴代理人雖另以：被
    告除如本件有以章治公司帳戶支付佑得公司對施春銀之租金
    債務外，另有挪用公司其餘上百萬元，此從被告之96年度綜
    合所得稅各類所得資料清單中利息所得即有54萬餘元，推估
    本金高達2,713 萬餘元可見其確有長期背信、侵占公司款項
    之犯行，請一併審理等語（見偵一卷第126 至127 頁、偵二
    卷第1 至5 、125 至127 頁、原審易字卷第138 頁）。惟查
    ，被告被訴本件背信部分，經本院調查結果，難認有何犯行
    ，業如前述，且被告經告訴人一併告訴另涉犯侵占、背信罪
    嫌部分，業經檢察官以99年度偵字第12670 號，以被告罪嫌
    不足為由而不另為不起訴處分在案，自無從併予審究，告訴
    代理人上開請求於法無據，尚難准許」，經核並無不合，檢
    察官循告訴人之代表人請求上訴，猶執前詞指摘原判決不當
    ，為無理由，應予駁回。
四、至於被告與告訴人之代表人何俊炎兩人離婚後財產如何分配
    問題，自宜依兩人間之協議及法律相關規定辦理，附予敘明
    。
據上論斷，應依刑事訴訟法第368 條、第373 條，判決如主文。
本案經檢察官施慶堂到庭執行職務。
中    華    民    國   100    年    9     月    19    日
                  刑事第十庭    審判長法  官  翁慶珍
                                      法  官  孫啟強
                                      法  官  石家禎
以上正本證明與原本無異。
不得上訴。
中    華    民    國   100    年    9     月    19    日
                                      書記官  熊惠津